【裁判字號】    96,重上更(一),178
【裁判日期】    991104
【裁判案由】    損害賠償
【裁判全文】
臺灣高等法院民事判決          96年度重上更(一)字第178號
上  訴  人  慶安建設股份有限公司
法定代理人  洪秀郎
訴訟代理人  郭廷銘
訴訟代理人  楊金順律師
複  代理人  陳秀美律師
            游朝義律師
            黃士清
            江錦岳
輔  佐  人  黃德龍
被  上訴人  黃阿信
訴訟代理人  羅水明律師
訴訟代理人  黃國忠
輔  佐  人  蔡道賜
上列當事人間損害賠償事件，上訴人對於中華民國94年4月26日
臺灣板橋地方法院90年度重訴字第640號第一審判決提起上訴，
經最高法院第一次發回更審，本院於99年10月7日言詞辯論終結
，判決如下：
    主      文
原判決除確定部分外廢棄。
上開廢棄部分，被上訴人在第一審之訴及假執行之聲請均駁回。
第一、二審（除確定部分外）及發回前第三審訴訟費用由被上訴
人負擔。
    事實及理由
一、本件上訴人聲明求為判決：
      (一)原判決不利於上訴人部分廢棄。
      (二)上開廢棄部分，被上訴人在第一審之訴及其假執行之聲
        請均駁回。
      (三)第一、二審及發回前第三審訴訟費用由被上訴人負擔。
    被上訴人聲明求為判決：
      (一)上訴駁回。
      (二)第二審及發回前第三審訴訟費用由上訴人負擔。
二、本件被上訴人主張：兩造於民國85年8月5日簽訂合建房屋契
    約（下稱合建契約），伊提供所有坐落台北縣三重市○○段
    741、742、752地號等3筆土地供上訴人出資興建地上14層、
    地下3層之住宅店面建物（下稱系爭建物）。伊於系爭建物
    建造期間，發現上訴人將系爭建物中門牌號碼台北縣三重市
    ○○路219巷（下同）18號1樓C1柱敲開之部分無鋼筋、28號
    1樓C2a柱有鋼筋截斷痕跡，要求上訴人改進不獲置理。88年
    11月25日系爭建物建竣後，經鑑定有柱位偏差、柱主筋未埋
    置於地下柱體、柱底懸空、未按核定圖施工等嚴重影響建築
    物安全之瑕疵。伊所分得之房屋9戶及車位3個隨時有倒塌之
    危險，而受有房屋、車位價值減少一半即新台幣（下同）
    2,735萬0,200元之損失，若以世衡不動產鑑定股份有限公司
    （下稱世衡公司）鑑定結果，伊亦受有因結構體折損價額
    1,548萬3,580元及遲延交付引起市場減損價格1,269萬8,800
    元，合計2,818萬2,380元之損害等情。爰依民法第495條第1
    項規定，求為命上訴人給付2,735萬0,200元及自起訴狀繕本
    送達翌日起，至清償日止，按年息5%計算利息之判決（原審
    判決命上訴人應給付被上訴人給付市價減損1,526萬5,502元
    及瑕疵修補費用90萬9,823元，合計1,617萬5,325元本息，
    而駁回被上訴人其餘之訴。兩造各就敗訴部分提起第二審上
    訴，經本院前審分別駁回兩造之上訴；被上訴人就其敗訴部
    分未據其聲明不服，已告確定。上訴人就其敗訴部分，提起
    第三審上訴，經最高法院發回本院更審，被上訴人於本院表
    示並不主張瑕疵修補費用，而於本院減縮聲明請求上訴人給
    付市價減損1,526萬5,502元本息，見本院卷(一)第17頁反面）
    。
三、上訴人則以：被上訴人以系爭建物有瑕疵存在，於89年7月
    13日函請伊改善，則其損害賠償請求權自當日始起算，至90
    年9月提起本件訴訟止，已逾民法第514條第1項所規定之一
    年短期時效。系爭建物完工迄今，歷經921大地震、331大地
    震均無損害，且經鑑定結果，並無如被上訴人所言有隨時發
    生倒塌之重大瑕疵，若局部施工如有不足，僅需施作補強即
    得予以補正，系爭建物並無瑕疵。而被上訴人主張房屋、車
    位之價值減少一半以上，未舉證證明之，伊亦無交付遲延或
    未點交之事，自無因交付遲延引起市場減價損失等語，資為
    抗辯。
四、查兩造簽訂合建契約，由被上訴人提供系爭土地，上訴人出
    資興建系爭建物，被上訴人依約分得房屋9戶（門牌號碼為
    台北縣三重市○○路18號1樓、2樓，22號1樓、2樓，24號1
    樓，26號2樓，28號2樓、4樓、12樓）、車位3個（Ｂ2層：
    45A、49A、56A），房屋已辦妥移轉登記，其中22號2樓、26
    號2樓、28號2樓、4樓、12樓及車位已點交；18號1樓、22號
    1樓、24號1樓雖未點交，但已由被上訴人實際使用中；18號
    2樓尚未點交，被上訴人亦未使用，車位3個已由被上訴人使
    用及繳納管理費；又系爭合建契約為買賣、承攬、互易之混
    合契約等情，為兩造所不爭執（見原審卷(一)第37 3頁，本院
    前審卷第86頁），並有合建房屋契約書、「原告分得房屋車
    位損失明細表」及交屋確認書、交屋使用概況表在卷可按（
    見原審卷(一)第6、7至14、154、155頁），堪信為真正。
五、被上訴人主張系爭建物有柱位偏差、柱主筋未埋置於地下柱
    體、植筋、箍筋間距太大，柱底懸空、有效斷面積減少等未
    按核定圖施工之情形，嚴重影響建築物安全，並減損耐震度
    等瑕疵，致伊受有房屋、車位價值減損、結構體折損及遲延
    交付引起市場減損價格之損害等語，則為上訴人所否認，並
    以前詞置辯，是本院所審究者核為：(一)被上訴人之損害賠償
    請求權是否已逾民法第514條第1項所規定之1年時效？(二)系
    爭建物有無瑕疵？如有，該瑕疵是否影響結構安全？被上訴
    人請求賠償市價減損有無理由？經查：
  (一)上訴人之損害賠償請求權尚未逾民法第514條第1項所規定之
    1年時效：
    1.按定作人之損害賠償請求權，因瑕疵發見後1 年間不行使
      而消滅，民法第514條第1項定有明文。又民法第514條第1
      項規定之定作人損害賠償請求權短期時效，係88年4月21
      日修正公布，依民法債編施行法第36條第2項規定，自89
      年5月5日施行；而依民法債編施行法第3條第2項規定，民
      法債編修正施行前之法定消滅時效，其期間較民法債編修
      正施行後所定為長者，適用修正施行前之規定。但其殘餘
      期間自民法債編修正施行日起算，較民法債編修正施行後
      所定期間為長者，應自施行日起，適用民法債編修正施行
      後之規定。查修正前民法第514條第1項既未規定定作人損
      害賠償請求權之時效期間，依同法第125條規定，應為15
      年，其時效期間較民法債編修正施行後所定為長，原應適
      用修正施行前之規定。但因本件殘餘期間自民法債編修正
      施行日起算，較民法債編修正施行後所定期間為長，依上
      開說明，應自民法債編修正施行日即自89年5月5日起適用
      施行後1年短期時效之規定，合先敘明。
    2.查被上訴人於88年6月發現219巷18號1樓C1柱敲開部分無
      鋼筋，同年10月14日發現219巷28號1樓C2a柱有鋼筋被截
      斷痕跡，懷疑上訴人有可能未按圖施工，乃對上訴人法定
      代理人洪秀郎提出告訴（按即台灣板橋地方法院檢察署90
      年度偵字第1285號，案經檢察官為不起訴處分後，被上訴
      人不服聲請再議，並發回續查後，仍經檢察官為不起訴處
      分，有台灣板橋地方法院檢察署93年度偵續一字第82號處
      分書可考，嗣經台灣高等法院檢察署於93年8月25日駁回
      再議，有台灣高等法院檢察署93年度上聲議字第3077號處
      分書可稽，見原審卷(二)第88至94、176至180頁），於偵查
      中，洪秀郎辯稱並無未按圖施工情事，被上訴人乃申請台
      北市土木技師公會鑑定，經該公會技師沈福元、劉永雄於
      90年3月15日至現場勘查219巷18號1樓C1柱及219巷28號1
      樓C2a柱情況，認219巷28號1樓C1柱之柱筋與C2a相同，有
      被切斷之情形，乃於現場拍照並記錄之；翌（16）日，承
      辦檢察官勘驗現場，鑑定技師向檢察官簡報案情後，即於
      219巷18號1樓C1柱及28號1樓C2a柱，分別敲除柱外表裝修
      表層及混凝土保護層，查看柱內部配筋及施作情況，於現
      場量取相關尺寸、拍照、紀錄以作為後續鑑定及分析依據
      。同年4月9日再赴現場對219巷18號1樓C1柱及C2柱室內側
      主筋被切斷情況會勘鑑定，嗣台北市土木技師公會依上述
      之勘查、鑑定作業，於90年4月27日作成鑑定報告書，被
      上訴人於90年5月間始收到台北市土木技師公會鑑定報告
      ，是姑不論系爭建物是否確有瑕疵，應認被上訴人係於收
      到上開鑑定報告後始知系爭建物有其所指述之瑕疵存在，
      則被上訴人於90年9月24日（見起訴狀法院收文日期，原
      審卷(一)第3頁）提起本件損害賠償之訴，依首揭規定，尚
      未逾1年之短期時效。
    3.上訴人雖辯稱：被上訴人自承於88年6月9日、10月14日陸
      續發現系爭建物有瑕疵存在，並於89年7月13日函請伊改
      善，則被上訴人損害賠償請求權至遲自89年7月13日始起
      算，至90年7月12日已屆滿，被上訴人遲至90年9月始提起
      本訴，顯已逾民法第514條第1項所規定之1年短期時效云
      云。惟查，被上訴人於89年7月13日致上訴人存證信函，
      係就其於88年6月9日、10月14日見上開18號1樓C1柱敲開
      部分無鋼筋，C2a柱有鋼筋被截斷痕跡，予以照相後函請
      慶安公司改善，有存證信函及照片附卷可稽（見原審卷(一)
      第156至157、224、225頁），嗣於90年3月5日始申請台北
      市土木技師公會鑑定18號1樓C1柱及C2a柱施工過程是否合
      於安全（見原審卷18頁），顯見被上訴人申請鑑定前，尚
      無法知悉18號1樓C1柱及C2a柱施工情形是否為瑕疵，參以
      系爭建物是否確有柱位偏差等瑕疵，核須具備建築土木相
      關專業，且須藉助儀器之輔佐，始足判斷，難期被上訴人
      於90年5月得知鑑定結果之前即能知悉有其所主張之瑕疵
      存在。上訴人此部分之抗辯，洵不足採。
  (二)系爭建物尚無影響結構安全、耐震度不足之瑕疵：
    1.按依被上訴人提出之台北市土木技師公會90年4月27日北
      土技字第9030418號「慶安建設三重龍濱段建物台北縣三
      重市○○路219巷18號1樓及28號1樓安全鑑定報告書（下
      稱台北市土木公會鑑定報告，見原審卷(一)第15至101頁）
      ，固謂：系爭建物有柱位偏差、柱主筋未埋置於地下柱體
      、植筋、箍筋間距太大，柱底懸空、有效斷面積減少等未
      按核定圖施工之情形，均嚴重影響建築物安全等瑕疵（見
      原審卷(一)第25頁鑑定報告內容）。然查鑑定人沈福元於本
      院亦證述稱：鑑定當時只有量偏移的尺寸做參考，即量鋼
      筋距離外牆的距離（見本院卷(四)第41頁照片），並未量錯
      開的一樓柱體及地下一樓柱體尺寸，上訴人在地院有說有
      一個柱加大，其他伊不認為有加大，伊沒有去量等語（見
      本院卷(四)第65頁反面、66頁），是其並未鑑定混凝土保護
      層之厚度，僅以測量鋼筋距離外牆的距離後，比對原設計
      圖設計尺寸，即認系爭建物有柱位偏移之情形，未考量柱
      體保護層加厚之厚度，亦未考量上訴人抗辯有柱體加大及
      植筋之情形，則其所為之鑑定結果即難予遽採。
    2.兩造乃於原審合意再送台北市結構工程工業技師工會就台
      北市土木技師公會所鑑定之結果即鋼筋被切斷；柱底懸空
      ；柱位偏移；植筋、鋼筋間距太大；有效斷面積減少等瑕
      疵是否存在，是否會影響系爭建物之結構安全?被上訴人
      是否有施做補強措施?房屋之耐震度如何?房屋之價值是否
      有減損及減損之價值?如須修復之修復費用若干?（見原審
      卷(一)第429、430頁），而依據93年7月8日（93）北結師鑑
      字第1583號鑑定告報告書固認：系爭建物確有柱位偏移，
      影響標的物原有結構安全性之情形。其影響標的物結構安
      全之主要原因為柱位偏移，致使部份一樓柱外側柱底懸空
      、外側主筋未能有效錨錠，而柱內側主筋遭截斷，導致柱
      有效斷面積減少，因此影響標的物一樓之結構強度、耐震
      能力降低；其次為部份地下一樓內側柱主筋遭切斷，柱主
      筋於柱頂因握持長度不足，鋼筋受力時無法發揮其應有強
      度，地下一樓柱抗彎矩及抗張力之能力降低，耐震能力亦
      有不足之現象，均小於耐震設計規範規定之0.23 g等情。
      （見台北市結構技師公93年7月8日北結師鑑字第1583號
      鑑定報告書，下稱台北市結構技師公會鑑定報告，外放）
      惟查：
      (1)觀之台北市結構技師公會93年3月31日（93）北結師卿
        (八)字第0930157號函原審法院就鑑定方法所為之說明：
        「...二、本件兩造主要爭點之一即在地下樓柱位與一
        樓柱位之偏移量。針對此一問題本公會於會同兩造進行
        初勘，協調鑑定工作內容時即建議以測量方式測量一樓
        、地下一樓柱位及將一樓部分柱保護層敲除以實際檢測
        保護層厚度、柱筋配置。...但被告（即上訴人）恐影
        響結構案安全以及大廈管委會無法同意等理由反對敲除
        保護層實際檢測之方式，因此最後協調以測量及選擇公
        園側2C柱從柱外側柏油路面往下挖掘方式進行鑑定。三
        、以測量方法量測地下一層靠近連續壁（地下一樓之外
        牆）之邊柱柱位時，由於柱外側埋於土中，本公會量測
        牆內側各點點位後，依據原核准設計圖說連續壁厚度70
        公分，由內側各點連線往外側平移70公分而得到各柱外
        側位置。然上訴人堅稱其實際施做之連續壁厚度為75公
        分，再加上連續壁內側粉刷層厚度，故不應僅由牆內側
        往外推移70公分，建議於連續壁鑽心取樣量測粉刷層與
        連續壁厚度。四、於地下一層連續壁上鑽心取樣，屬破
        壞性檢測，...此為該大樓管委會反對之主要原因。...
        五、「由外部挖掘驗證柱位相關位置」...因於現有巷
        道進行挖掘，挖掘時必須適當管制交通、避開既有地下
        管線且完成時必須立即復原。六、「調查一樓粉刷及磁
        磚厚度」則必須抽樣選取適當位置，....惟復原時必須
        有與標的物同樣的磁磚，以免影響標的物外觀。七、綜
        合前述，若鈞院同意被告之請求進行前述檢測，建議鈞
        院責成被告負責施工及所有復原及復原後之保固責任，
        本公會僅配合進行現場會勘」（見原審卷(一)第491、492
        頁）。顯然公會欲將一樓部分柱保護層敲除以實際檢測
        保護層厚度、柱筋配置方式，遭上訴人恐影響結構安全
        及大廈管委會之反對。
      (2)另依據鑑定人江世雄在本院到庭所證稱：「....我們初
        勘協調鑑定內容，原本希望可以找一些可以敲開的柱子
        看實際鋼筋的配置情形，因為有人擔心影響結構安全，
        我們也沒有公權力所以沒有敲開，因為之前的三次勘驗
        中有一次是會同檢察官會勘，會勘有敲開一些柱子的混
        凝土保護層，所以我們鑑定報告有部分是援引前次報告
        ，前面三次報告結果也都不一樣，第一次省土木是由慶
        安公司委託主要是未報勘驗先行施工，所以要補這個程
        序，第二次是黃阿信委託市土木鑑定，要了解系爭建物
        C1柱及28號1樓、C2A施工過程是否合於安全，所以此次
        鑑定有把磁磚保護層敲開來露出鋼筋，鑑定結果有發現
        有部分柱底懸空，地下一樓預埋的柱主筋被切斷、柱箍
        筋間距過大，這部分我們是援用他們的鑑定結果，他們
        評估結果是柱位柱位偏差、柱主筋未埋於地下柱體、植
        筋間距過大，我們也援用他們的結果。」（見本院卷(四)
        第63頁背面、64頁），亦足證台北市結構公會並未將柱
        敲除以實際檢測保護層厚度、柱筋配置方式。
      (3)次查依據台北市結構技師公會之鑑定報告，已先表明因
        鑑定標的物鑑定前已歷經三次鑑定報告，其鑑定結果部
        分援引前三次鑑定報告書之部分內容，乃先將前三次鑑
        定報告書加以簡略說明，第一次鑑定係由上訴人於88年
        2月委託台灣省土木技師公會進行鑑定，因上訴人未申
        報勘驗即先施工，為補辦手續，鑽心取樣混凝土試驗抗
        壓強度，試驗結果各樓層混凝土抗壓強度均大於設計強
        度；第二次鑑定係由被上訴人於90年4月委託台北市土
        木技師公會進行鑑定，鑑定結果認影響系爭建物結構安
        全（詳如上述）；第三次鑑定係被上訴人於91年8月委
        託台灣省土木技師公會依據台北市土木技師公會鑑定報
        告之結果，進行安全性評估、修復補強建議及修復費用
        估算，鑑定結果「依據現況條件及委託單位提供之資料
        ，研判鑑定標的物不足以抵抗『新修訂建築技術規則構
        造編耐震設計條文及規範』及ACI 318-89『Building
        Code Requirements For Reinforced Concre』，所規
        定當地區最小地震力230 gal之地震力要求;並依『臺北
        市土木技師公會鑑定報告書內容十一、鑑定結果及十二
        、綜合評估』，研判柱應以封鋼板補強、梁以帶狀U型
        鋼板補強，但唯恐局部鋼板補強造成結構系統改變而影
        響應力之分配，建議一至十樓柱及二至十樓樑左右端部
        各2m均須補強。」（見外放91年11月14日（91）省土木
        技字第4607號鑑定報告）；其為了解標的物一樓及地下
        一樓樓柱位之位置，委託日晟測量工程股份有限公司（
        下稱日晟公司）至現場以座標方式測量，測量結果認沿
        標的物西側及南側連續壁之各柱於一樓及地下一樓間柱
        位有明顯之偏差（見台北市結構技師公會鑑定報告第9
        頁）；惟此部分依據日晟公司人員黃煌輝到庭所證稱:
        伊係依設計圖上寫連續壁70公分計算，因為在地底下沒
        有辨法實際測量，伊對之前70公分連續壁未算入防水粉
        刷層並無意見等語（見本院卷(二)第106頁正反面），足
        證台北市結構技師公會上開鑑定報告之作成，確未經實
        測而係逕援引上開台灣省土木技師公會鑑定報告、台北
        市土木技師公會鑑定報告之部分結果及原設計圖，予以
        推估連續壁厚度，則其鑑定結果是否能真實反應實際情
        形，即屬可疑。
      (4)另外台北市結構技師公會鑑定報告就柱筋採植筋補強效
        果評估部分，該鑑定報告認定建設公司（即上訴人）未
        提出植筋相關設計、施工圖說、植筋位置、根數或施工
        現場照片，僅提出植筋工程發票一張，因此認僅台北市
        土木技師公會報告書証實之C2a柱有以植筋方式補強外
        ，餘均無證據認有以植筋方式進行補強，又認於有限空
        間以植筋方式進行柱主筋補強效果有限，並依現行之「
        建築物耐震設計規範」，認系爭建物耐震能力必須達到
        震區水平加速度係數Z乘以用途係數I。標的物座落台北
        縣三重市，Z值為0.23，用途為住宅，I值為1.0，因此
        其耐震能力Ac必須達到0.23g。經與前述標的物耐震能
        力詳細評估比對結果顯示，標的物一樓柱主筋無法完全
        發揮效果時，標的物耐震能力有不足現象，當植筋完全
        無效時，標的物X向耐震能力僅約0.1436g；當植筋只有
        50%效果時，標的物X向耐震能力僅約0.1670g，均小於
        規定之0.23g，建議應儘速對標的物進行耐震補強（見
        鑑定報告第9至12頁）。惟查，系爭建物於94年3月2日
        經原審刑事庭發函委請國立中央大學以非破壞性檢測法
        對系爭建物C、D棟之一樓之柱鋼筋結構安全進行定鑑定
        （見原審卷(二)第145頁），依據95年1月25日中央大學所
        為「台北縣三重市水景花園大樓鋼筋混凝土柱非破壞檢
        測報告書」之記載，其採用透地雷達抽驗一樓2號、一
        樓4號及一樓7號柱檢測止結果，測得2號柱有9根主筋(
        連同未測得2根，應有11根）、4號柱有7根主筋(連同未
        測得1根，應有8根)、7號柱有6根主筋，且以距離地表
        2.2m 及2.4m與搭接處之測線，測得之訊號無明顯差異
        ，認該建物確有植筋（見本院前審卷第129至154頁），
        此與台北市土木技師公會鑑定結果亦認有植筋係屬相符
        。從而台北市結構技師公會推認系爭建物於未植筋即0%
        或植筋僅50%時，耐震力均小於規定之0.23g、建物耐震
        力降低，自影響建物原有結構安全性云云，即屬欠缺證
        據而難採信。
      (5)又系爭建物係於85年8月5日簽訂合建房屋契約興建（見
        原審卷(一)第4頁），86年設計，88年10月完工，欲判斷
        系爭建物是否有耐震力不足之瑕疵，應以建造當時即86
        年版「建築物耐震設計規範」為標準始為合理，乃台北
        市結構技師公會以系爭建物完工後之88年12月修正之「
        建築物耐震設計規範」為標準，此觀台北市結構技師公
        會鑑定報告第12頁記載係『依據現行「建築物耐震設計
        規範」』甚明，鑑定人江世雄亦證稱係用88年的標準等
        語（見本院卷(一)第64頁），則該鑑定報告之鑑定基礎亦
        難認允當，其鑑定認系爭建物有耐震度不足之瑕疵云云
        ，即不足遽採。
      (6)因台北市結構技師公會之鑑定報告採88年12月修正「建
        築物耐震設計規範」作為結構安全標準，上訴人乃於93
        年間委託依杜風工程顧問有限公司（下稱杜風公司）就
        系爭建物進行結構安全評估，即因應水景花園大樓ＣＤ
        棟建物有四根柱於一樓柱底與地下室柱頂間出現「柱錯
        位、柱植筋」之疑慮，導致該建物有結構安全顧慮之情
        ，而由杜風公司依據以往鑑定報告與原設計圖說，以
        SAP程式模擬柱偏移之影響，重作原設計結構與實際結
        構（柱有偏移及植筋情況）之結構分析後，依據植筋0%
        、植筋50%與植筋100%等四個CASE比較鋼筋量，同時亦
        進行原設計結構與實際結構之耐震能力詳細評估（見外
        放杜風公司報告第64頁）。其中：
        就關於移位柱之植筋量不同所造成之影響，其報告結
          論認為無論植筋量多寡，系爭水景花園大樓建物實際
          結構均應屬安全。該報告依據86年規範與實際結構之
          柱有偏移及植筋情況，重作ETABS分析比較鋼筋量得
          知，無移位之柱的原設計鋼筋量皆滿足本報告重作分
          析之需求鋼筋量，而有移位柱之鋼筋量以植筋0%、植
          筋50%與植筋100%分別探討折減後之有效鋼筋量對結
          構安全之影響。分項研究下，於植筋100%CASE中，所
          有柱主筋皆合格；植筋50%CASE中，有一根柱主筋不
          足；植筋0%CASE中則有二至三根柱主筋不足，然因「
          鋼筋超過需求量」遠大於「鋼筋不足量」，故報告研
          判結果認移位柱鋼筋量不足對本建物耐震能力之影響
          不大。而實際結構進行耐震能力詳細評估後則得知，
          實際結構之崩塌地表加速度高於86年建築物耐震設計
          規範，所以實際結構應屬安全（見外放該報告第65頁
          ）。
        另就實際結構受921地震及331地震之表現，依杜風公
          司之報告亦可知，其於假設系爭建物各樓層之層剪力
          與樓層變位的韌性容量曲線為雙線性行為下，進行各
          樓層彈性地震地表加速度計算，並與氣象局921及331
          地震於建物附近四個測站之強震資料比較後發現，實
          際結構的lF及2F於此兩次地震下仍處於彈性狀態內（
          見外放該報告第65頁），可知系爭建物未有結構安全
          問題。該報告亦明確指出：依據臺北市結構工程工業
          技師公會鑑定報告得到「植筋效果0%時，本建物崩塌
          地表加速度為0.1436g」，可推估得系爭建物彈性地
          表加速度為0.104g，惟系爭建物於921地震承受0.105
          g地震強度，代表系爭建物已達彈性進入塑性的臨界
          點，即建築物樑與柱應已發生很大變形，但系爭建物
          在921地震與331地震之實際狀況皆未受損，所得成果
          不符現狀，而杜風報告推估「本建物之耐震能力符合
          86年建築物耐震設計規範」之結論應屬合宜（見外放
          該報告第67頁）。且系爭建物實際耐震能力應更高於
          杜風評估報告之結論，因該報告並未將全部RC牆納入
          模擬，隔間磚牆亦只考慮其重量，未將隔間磚牆之強
          度納入模擬，而RC牆與隔間磚牆絕對有其耐震能力，
          故實際結構之耐震能力應高於該報告之分析成果（見
          外放該報告第67至68頁）。
        證人曾一平即杜風評估報告鑑定人亦到庭證述：（法
          官：你的鑑定報告與結構技師公會的鑑定報告有差距
          ，其差異在那裡？）建築物那一份設計版本不一樣，
          避震力系數不同，86年系數是2.0，88年系數是2.5，
          用不同的系數算出來會有不同的數字，如果結構技師
          也用86年的2.0系數去算也會合格，因為我們所使用
          的程式相同，輸入資料也相差不大，所以是系數上的
          差別。（法官：在921地震之前房子是用2.0的系數，
          這棟房子要用何系數？）這棟房子是84年蓋的，所以
          86年的2.0及88年的2.5照理說都不能用，當時是用另
          外一套公式，這件實際上沒有用84年避震力公式計算
          過，因為我跟結構技師都是用後來的公式去算，只有
          年度版本不一樣（法官：是否有其他的鑑定差異原因
          ？）主要是因為版本不同，其他部分差不多，不會造
          成這麼大的差別。（法官：此棟房子承受多少的耐震
          力？）大約是0.24G，結構技師算出來的是0.1436G，
          這就是因為引用規範版本不同的原因，合乎標準的是
          0.23G，我的佐證是在921地震時該處是發生0.105G的
          地震，如果這棟房子是0.1436G會倒，那發生0.105 G
          最少會有重大破壞或裂縫，實際上我去看並沒有發現
          裂縫，所以我認為我算出來的0.24G應該是比較合乎
          實際。（法官：0.23G才合格是何規範？）是耐震規
          範所規定的，0.23G86年及88年都一樣等語綦詳（見
          本院卷(一)第62頁反面至64頁）。益可證系爭建物耐震
          度並無不足之瑕疵。
        觀諸杜風評估報告結論與其他鑑定報告不同之原因，
          係在於杜風評估報告所採之規範版本與其它鑑定報告
          所採之規範版本不同，而各版本之規範耐震力標準亦
          有不同規定所致，因系爭建物係於86年設計，88年10
          月完工，而於當時之有效規範係為86年版建築物耐震
          設計規範，故應以該86年版之規範為適當，而非其它
          鑑定報告所採之88年12月後因應921地震而新修正之
          建築物耐震設計規範。本院因認杜風評估報告及證人
          曾一平之證述較台北市結構技師公會之鑑定結果為可
          採，故台北市結構技師公會鑑定報告以系爭標的物因
          柱位偏移致耐震能力不符合耐震設計規範0.23g，而
          認其耐震能力不足，即不足取。
    3.兩造於本院合意選任高雄市土木技師公會為鑑定機構（見
      本院卷(一)卷第266頁），委請其就系爭建物地下一樓柱上
      升至地面一樓時，柱位有無偏移再鑑定（見本院卷(二)第1
      頁），其鑑定結果內容所示略以：「…(二)由院方提供卷証
      內標的物挖掘紀錄及現場測量成果報告，得知連續壁有內
      傾現象（往開挖面）;究其原因在於本案基地鄰近淡水河
      ，地下水位高，開挖時可能因水壓，土壓，鄰近產物載重
      變化等因素，造成連續壁內傾，偏離牆面線。惟現場測量
      地下一樓外緣柱<1A~5A，1A~ 1E>尺寸較設計柱尺寸大，
      顯示加做補強柱以增強地下施工之安全性;地上一樓之1A
      柱亦較設計柱尺寸大，究其原因在於地下一樓柱位結構體
      偏離牆面線，用裝飾柱校正以符合台灣省建築管理規則第
      三十一條指定牆面線之規定…。(三)由柱位實地測量及現場
      非破壞透地雷達檢測成果並參照標的物既有之挖掘紀錄，
      製作鑑定標的物柱位套合詳圖…得知標的物地下一樓至地
      上一樓柱位是否偏移，挖掘紀錄照片有關鋼筋截斷之部份
      於各柱套合詳圖內敘述說明，…得知柱1A,2B,4B,5B,1C,
      2C,4C無偏移;柱2D,4D上下柱測量點位置吻合，並由施工
      紀錄照片研判柱位無偏移;柱2A,4A,5A, 1B, 1D,4E偏移量
      微少且在容許誤差範圍內可視為無偏移…;柱1E,2E柱位有
      偏位，偏位面積經過測量比對1E柱有3.87%，2E柱有11.24
      %之斷面積座落在補強樑上，未懸空，結構系統尚稱完整
      。」（見外放該報告第4至5頁），可知除柱1E、2E柱位有
      偏移情形外，餘均無柱位偏移或可視為無偏移。另自鑑定
      報告所附照片說明及「一樓及地下一樓柱位套合說明」記
      載可知，被切除之柱鋼筋係補強鋼筋。（見高報告第5049
      、7003頁）。足認上訴人抗辯台北市土木公會及台北市結
      構技師公會所見截斷之鋼筋係補強柱鋼筋非柱主筋等語非
      虛。至於１D柱（即台北市結構技師公會於92年11月18日
      所開挖之CD1柱），其中一樓RC牆即達26公分，並無柱位
      偏移之情形（見高市土木公會鑑定報告第5050、7013頁）
      ，應認上訴人抗辯台北市結構技師公會所挖之柱體係裝飾
      柱，自未植筋等語亦可採。
    4.查高雄市土木公會係先進行現場勘查確認現況後，就可直
      接測量部分，委託緯泰測量公司實地柱位測量，並註記可
      測得部分牆面性質屬於磁磚面、粉刷面…等；就無法使用
      傳統測量方式量測部分，則利用非破壞性透地雷達檢測方
      式檢測，復參照系爭建物既有之挖掘紀錄，檢核透地雷達
      所測尺寸之正確性，製作系爭建物各柱位套合詳圖，再套
      合比對上下柱位之位置，以評估系爭標的物各柱位地下一
      樓至地上一樓柱位是否偏移；從而判定柱位是否偏移之結
      論（見該公會98年6月2日高市土技字第09801659號鑑定報
      告書第3至4頁第九點鑑定作業程序及方法說明，下稱高雄
      市土木公會鑑定報告），較之鑑定人沈福元僅以測量鋼筋
      距外牆之距離，再比對原設計圖後所製作之台北市土木技
      師公會鑑定報告；鑑定人江世雄依據日晟公司測量連續壁
      僅依原設計圖而未實際測量，且係援引台北市土木技師公
      會之鑑定結果所製作之鑑定報告等情，本院認高雄市土木
      技師公會之鑑定報告應屬可取信。
    5.受高雄市土木公會委託測量連續壁厚度之勝久檢驗有限公
      司（下稱勝久公司）經理陳振川固到庭證稱（以透地電達
      ）測量連續壁厚度依日本文獻所載誤差可以到10公分等語
      （見本院卷(二)第169頁反面），惟尚不足據以認定勝久公
      司所測連續壁厚度均有如此之誤差；參酌高雄市土木公會
      鑑定人吳長明到庭證稱：日晟公司測量係將連續壁外緣標
      出，依照設計圖去推估，但因（連續壁外緣）係在地底下
      ，事實上測不出來，伊則有用透地雷達去測，所測出連續
      壁厚度，與結構技師公會實際挖掘結果只差0.1公分，地
      面上看到的部分，測量結果與日晟公司測量結果幾乎一樣
      ，差別在地底下的連續壁伊用比較精準的透地雷達等語（
      見本院卷(二)第104反面、105頁），應認勝久公司之實測結
      果較僅以原設計圖推估之結果為可採。被上訴人主張高雄
      市土木公會鑑定報告有誤云云，洵不足取。
    6.此外，高雄市土木公會鑑定報告之鑑定人吳長明於本院亦
      到庭則證稱：（法官問：本院囑託鑑定柱位偏移部分，鑑
      定結果？）關於柱位偏移結果我們做了附件七（7001至
      7018），1Ｅ及2Ｅ有偏移（對照6002、7016、7017），其
      他的柱有些偏移但是屬容許的範圍內，所以標示是無偏移
      ，偏移的程度依照7016、7017頁，就在x軸橫向部分偏移
      10.6公分，y軸偏移32.7公分，這是1Ｅ，2Ｅ的部分在x軸
      偏移12.2公分，y軸沒有偏移，偏移的面積我有算出來，
      這樣偏移不在容許範圍內，所以我們認為有偏移。（法官
      問：日晟測量結果與你們結果差別在何？）日晟的測量是
      把連續壁外緣標出來，就是紅色線部分，這部分是依照設
      計圖去推估的，但是這是在地底面事實上是測不出來的，
      但是我有測，我是用透地雷達採取非破壞檢測，日晟當時
      並沒有做這種檢測，他是用設計圖直接畫出來的，透地雷
      達檢測之後就是我的成果表6003頁就是7002至7018的圖中
      綠色線就是連續壁的外緣，所以這部分會跟日晟以設計圖
      直接繪製有差異，當然是透地雷達比較準，而且我有依照
      以前挖掘的紀錄去做核對，以7013頁的1Ｄ為例，這是結
      構技師公會過去挖過的，我用透地雷達測量的結果，跟結
      構技師公會實際挖掘結果只差0.1公分。我們測量結果跟
      日晟的測量結果差異是在連續壁外緣部分，其他柱子的部
      分也就是地面上看到的部分，我們測量結果跟日晟測量結
      果幾乎一樣，差別極細微可以說沒差別，差別的部分是在
      地底下的連續壁我們用比較準確的透地雷達。柱位偏移是
      指地下室的柱子與一樓柱子的套合偏移，不是跟設計圖，
      1Ｅ偏移30公分我認為是因為那根柱子位於逆打區跟順打
      區的交界處而產生偏移，但這只是我個人看法，因為我不
      是監工。實務上發生這樣子的偏移，要想辦法讓上面的結
      構完整，不然地下室要打掉重做，可以想的辦法我個人認
      為是植筋或變更設計…。（法官問：日晟所畫的地下連續
      壁位置跟你用透地雷達差距多大？）日晟所畫的連續壁厚
      度全部都是70公分，但是透地雷達施測含粉刷層在內，厚
      度從80.5公分至84.5公分不等，所以等於日晟所畫出來的
      連續壁厚度事實上少了10幾公分。如果要植筋要植在柱子
      上面，但是柱子跟連續壁共構，我認為不會有人植筋植到
      導溝上面去，這件要植筋我認為有空間。這件柱位偏移沒
      有辦法做偏折。1Ｅ的部分因為管委會不容許我做敲打檢
      測，所以我只有從卷宗有看到討論植筋，實際上有沒有我
      不知道，2Ｅ的部分有看到有植筋的現象。（法官問：為
      何日晟的測量結果每根柱位都有10幾公分到30幾公分的偏
      移？）就是因為日晟所畫的地下室連續壁外緣線有偏差，
      他是跟連續壁外緣去比，因為連續壁厚度少了10幾公分，
      才會發生每根柱子的偏移多10幾公分，另外還有1Ａ的部
      分見7002頁，這個柱位比較特別，1Ａ的部分台北市土木
      技師公會有去挖，發現他有懸空24公分，也就是這部分下
      面沒有地下室的柱子相連（鑑定報告）5048頁照片，但是
      這是因為1Ａ的柱子偏移牆面線，這種情形依照建管的規
      定必須修飾牆面線，才能領到執照，所以可能因此加做了
      24公分的裝飾柱，看起來才會有這部分的懸空，事實上1
      Ａ柱設計本身只有90公分乘以90公分，跟地下室的柱位事
      實上沒有偏移，所以日晟的測量結果跟我的差距就是在於
      他把地下室連續壁外緣少了10幾公分，還有裝飾柱也算進
      去，所以我們鑑定結果認為超過規範上容許的範圍的柱位
      偏移只有1Ｅ及2Ｅ。（法官問：2Ｅ的部分有沒有做補強
      樑？）（鑑定報告）7017頁的粉紅色部分就是補強樑，他
      的補強就是做補強樑等語（見本院卷(二)第104至106頁），
      是台北市土木公會鑑定報告及台北市結構技師公會鑑定報
      告稱有柱位偏移、柱底懸空或柱主筋截斷等瑕疵，殊難憑
      取。
    7.再依98年8月24日高市土技字第09802633號補充鑑定及說
      明鑑定報告書（下稱高市土木公會補充鑑定報告）所示鑑
      定結果則略以：「六、鑑定標的物概況：鑑定標的物就原
      本公會鑑定報告書中所述，柱位1E,2E地下一樓柱上升至
      地上一樓時偏位，經套合得知如下結論：其中一樓1E柱相
      對於地下一樓1E柱X向偏位10.6cm，Y向偏位32.7cm，偏位
      面積為3.87%；而未偏位面積達96.13%，此部份仍在連續
      壁上方，故仍由連續壁來承擔，而偏位的3.87%部份則採
      用補強梁方式承擔；現況地上一樓柱位已經修正符合設計
      尺寸，柱位並未懸空，結構系統尚稱完整。另外一樓2E柱
      相對於地下一樓2E柱X向偏位12.2cm，Y向無偏移，偏位面
      積為11.24%，X向偏位部份由補強梁及B18樑承擔；現況地
      上一樓柱位已經修正符合設計尺寸，柱位未懸空，結構系
      統尚稱完整。…十、鑑定結果及建議：
      〈一〉建築物使用之鋼筋及混凝土強度部分：
          依據原先調閱台灣省土木技師公會88年3月15日(88)
          省土技字第1124號結構安全鑑定報告書，得知鑑定標
          的物混凝土抗座強度試驗結果符合建築技術規則構造
          篇第三五二條之規定，又現場使用之鋼筋抗拉試驗強
          度報告均符合設計規範。由台北市結構工程工業技師
          公會93年7月8日(93)北結師鑑字第1583號結構安全鑑
          定報告書，得知現場擇取三處作混凝土鑽心試體抗壓
          試驗，平均強度為334.3kg/cm2，大於原設計結構計
          算書混凝土設計強度fc'=280kg/cm2(平均強度/設計
          強度=119%)。故基本上可以確認相關鋼筋及混凝土的
          強度及品質沒問題。
      〈二〉結構物目前的現況研判:
          經現場再次目視勘查標的物1E,2E柱(地下一樓及地上
          一樓)柱體結構無裂縫。目視地下一樓頂版B18樑及
          1E,2E 柱補強樑結構無裂縫;依據現況研判，本結構
          系統受力後仍處於結構安全的彈性限度範圍內。
      〈三〉補強樑及偏位柱之鋼筋檢測及探討:
          一樓1E,2E柱經套合比對，柱位有偏移;地下結構完成
          後，為符合一樓設計尺寸，有切筋多支。挖掘紀錄照
          片。柱位套合說明。現場勘察，地下一樓頂版樑之旁
          邊，加作30cm×70cm鋼筋混凝土樑補強，另據慶安公
          司口述，地下一樓結構體完成後，進行詳實檢測修正
          一樓1E,2E現場施工尺寸，並施作植筋補強方式以符
          合原設計鋼筋量，以及符合原設計尺寸;有關植筋部
          份於90.3.16曾於現場挖掘2E柱證實有植筋材料之處
          。以2E柱設計柱主筋與中央大學橋樑工程研究所用透
          地雷達檢測一樓2E柱配筋，(靠室內側）之配筋成果
          大致相符。又現場會勘作1E,2E柱B18樑及補強樑等結
          構主筋鋼筋掃描檢測主筋根數與排列（詳附件二，附
          件七，附冊B）。由掃描得知，1E, 2E柱內有相當之
          主筋，研判一樓1E,2E柱內有植筋補強，植筋部份由
          施工協力廠商一梅達工程有限公司，出具植筋品貿保
          證書(負責人陳宗禮先生為國際知名植筋專家，目前
          是台北縣政府建築工程施工品質管理及防災查核作業
          委員)。由慶安公司提具補強樑結構配筋及應力強度
          結構計算，核對補強樑配筋，可研判補強樑足以負擔
          因柱偏移所產生之應力強度。
      〈四〉建物現況傾斜分析:
          由緯泰事務所用光波測距經緯儀進行鑑定標的物所需
          建築物牆柱角傾斜度檢測，得知標的物傾斜率遠低於
          1/200之標準，代表建築物不需額外估列房屋傾斜之
          補償費用。
      〈五〉依據921、331地震及現況檔案及資料分析:
          民國89年9月21日及民國92年3月31日二次地震造成台
          北地區許多建物倒塌，損壞，本鑑定標的建物並未發
          現因地震導致結構體損壞或建物傾斜現象;實際上可
          判斷本建物於強震下(本案地區震度五級)，詳附件十
          一。結構體仍保持於彈性範圍，理論上仍有餘裕可抵
          抗較大之地震。又調閱卷證中杜風工程顧問有限公司
          對標的建物結構安全評估報告，該報告書依據八十六
          年規範與實際結構之柱有偏移(假設4根柱位)及植筋
          情況，重作ETABS分析比較鋼筋量，得知無移位之柱
          的原設計鋼筋量皆滿足該報告重作分析之需求鋼筋量
          ，而假設4根柱位有移位，柱之鋼筋量以植筋0%，植
          筋50%與植筋100%分別探討折減後之有效鋼筋量對結
          構安全之影響。由於「鋼筋超過需求量」遠大於「鋼
          筋不足量」，故該報告研判結果認為「移位柱鋼筋量
          不足對本建物耐震能力之影響不大。而實際結構進行
          耐震能力詳細評估後得知實際結果之崩塌地表加速度
          高於八十六年建物耐震設計規範，所以實際結構應屬
          安全。」
       〈六〉柱位偏移修復之考量:
          調閱台北市結構工程工業技師公會93年7月8日(93)北
          結師鑑字第1583號結構安全鑑定報告書，得知該報告
          依據88.12.29現行新修訂規範檢核，同時假設柱偏位
          植筋完全無效或只有50%效果時，標的物耐震力有不
          足之現象。又因1E,2E地上一樓偏移柱位之植筋，施
          工單位未能提出充分之植筋措施相關圖說或現場施工
          照片或施工評核紀錄，是故柱位偏移修復工作仍有考
          量之處。
       〈七〉根據材料之應力應變基本現象分析:
          鋼筋混凝土結構之設計通常採用工作應力法或強度設
          計法設計，不論是採用何種方式為設計根據，結構的
          變形及破壞都經由一定的模式進行，是可以預先判斷
          知悉的，本鑑定標的物亦同。結構變形通常依據材料
          之特性，從彈性變位到彈性極限變位，接著開始塑性
          變形到極限變形(極限應力)而破壞，鋼筋混凝土結構
          若在使用過程中，未達彈性極限的變形，混凝土結構
          已經有部分裂縫情況發生，事實上即使裂縫，大部份
          依據裂縫情況，仍能判斷基本上還在安全範圍內;鋼
          筋與混凝土因為彈性變形量不同，通常鋼筋尚未發揮
          極限應力，混凝土已先有相當的裂縫產生;是故標的
          物1E,2E柱結構尚在彈性限度範圍內，應是安全的。
       〈八〉研擬修復方法及費用:
          根據現場勘查，傾斜度觀測，鋼筋混凝土之鋼筋掃描
          檢測及院方卷證，遵照委任單位函囑託『再就1E,2E
          柱之瑕疵修復方法及所需費用補充鑑定』，說明如下
          : 1E,2E偏移柱位之修復有多種方法，依現場資料及
          各項提供資料顯示，應可相信民國87年時已做修正補
          強措施;根據上述評鑑(一)至(七)之各項結果資料顯
          示，現況本鑑定標的物結構體沒有結構裂痕，應處在
          彈性限度範圍內，而且標的物傾斜率遠低於1/200之
          標準，代表建築物沒有傾斜，應是安全的狀況;表示
          87年所做之修正補強措施應屬有效，目前應沒有急迫
          需要修復之必要性;只是施工單位未能提出充分之植
          筋相關圖說、現場施工照片或施工評核紀錄，讓本次
          鑑定做出更完整明確的評核結論，是故柱位偏移修復
          工作仍有考量之處。鑑定標的物為住宅公寓建物計有
          153戶，一樓1E,2E位於社區交誼廳屬於公共設施之區
          域，若要再次補強修復，應要考慮整體社區美觀、社
          區參與等因素，經住戶充分溝通討論後，再行委託專
          業技師設計辦理，找出社區接受之可行方案。故建議
          不宜冒然提出以何種方式修復，但考慮保障社區若有
          修復之需要時的經費。補強修復費用參照台北市結構
          技師公會對標的物補強修復費用概估10支一樓柱共約
          7,076,400元(本補強修復方法為費用較高之方式)，
          本案以2支柱論計，則費用換算共約1,415,280元。
          （見補充鑑定報告第2、4至7頁）
    8.是依高雄市土木技師公會補充鑑定意見，上訴人辯解1E、
      2E柱於87年4月施工之時即發現有所偏移，惟已於施工發
      現偏移之時隨即依照施工規範及相關法令之規定，委由一
      梅達工程有限公司進行鋼筋植入工程等補強作業等語為可
      採，並有上訴人所提出工程服務委託合約書、發票在卷可
      參（見原審卷(一)第647至659頁）。再參負責系爭建物植筋
      之證人陳宗禮於本院所證：「（法官：系爭工程地下室植
      筋是你做的？）是的。（法官：地下室植筋為何會有偏移
      的情形？）地下室擋土牆會變位，如果擋土牆不會被弄斷
      ，民房沒有被損壞就可以容許的，擋土牆偏移只要不超過
      總長度的240分之1就是容許的，這是混凝土的彈性限度，
      擋土牆裡面要做一個複合柱，擋土牆偏移複合柱的斷面不
      能縮小，複合柱上面鋼筋就會偏移，複合柱上面預留作為
      搭接上層鋼筋的搭接筋也會跟著偏移，所以搭接筋必須切
      斷，上層的鋼筋的搭接筋必須重新依照建築設計圖的尺寸
      ，重新放樣植入鋼筋到複合柱，鋼筋搭接的方法有三種，
      一種是預留搭接，一種是機械式續接，另外一種是植筋，
      正確名稱是後施工錨錠工法。這件就是用植筋，植筋到原
      來複合柱的裡面找鋼筋空隙來錨錠，植筋的限制是不能破
      壞原來的鋼筋，這是施工有偏差時的修正方法。（法官：
      有沒有植筋到導溝？）這件沒有，導溝在一開始施工就挖
      掉了，導溝只是做施工的連續壁用的。（法官：本件預留
      的搭接筋偏差有多少根？）時間太久忘記了，幾根也不重
      要。只要植筋依照建築設計指定的位置，植筋到下層已完
      成結構體即可，建物增建或地震破壞補修也是如此，或者
      發現原來設計強度不足也是如此。這件是因為偏移度超過
      鋼筋可彎折的15度，所以只能用植筋的方法修正。」「他
      （指台北市結構技師公會）挖的柱子我根本沒有做植筋，
      所以他挖不到，我只做二根柱子的植筋，這二根柱子是因
      為靠鄰房，而且有通道會妨害空間，所以才做植筋，其他
      柱子的偏移沒有關係。他要做15度偏移也不一定要在地下
      室連續壁做，也可以在一樓柱子做，我有預留搭接空間有
      2公尺，去做這部分是負責配筋的，這部分不是我承包所
      以與我無關。後來配筋的有沒有這樣做我不清楚，這部分
      不是我負責的，我只管要切斷跟植筋的部分，這部分只有
      二根柱子。柱子不一定要設計直的，也可以設計斜的，這
      一件是設計直的，每一邊是90公分，柱子偏移多少鋼筋就
      偏移多少。」「（法官：提示結構技師鑑定報告附件12最
      後一頁）鋼筋偏移度是否從12.5至30.4公分不等？）如果
      圖是正確的就是這樣，但是我不認為有那麼大的偏差，他
      的圖是不是正確的我很懷疑。」、「提示照片我們預留搭
      接的鋼筋很長，就算偏移20公分都還是可以彎折搭接，依
      照鋼筋施工的照片應該不可能達30公分的偏移，我認為他
      （指台北市結構技師公會）測量的基準點有問題。」（見
      本院卷(一)第81頁反面、82頁），亦足認上訴人所辯本件柱
      位偏移之柱已經植筋補強等語屬實。
  (三)綜上，本院審酌高雄市土木公會鑑定報告內容所認系爭建物
    結構系統尚稱完整，且系爭建物興建至今已達11年，其間歷
    經921、331等二次大地震後，柱位沒有結構裂痕，目前應沒
    有急迫需要修復之必要性等情，認系爭建物尚難遽認確實有
    何影響結構安全、耐震度不足等瑕疵。且早於86年間於系爭
    建物施作期間，上訴人即已就1E、2E柱位（即C1柱及C2a 柱
    ）之偏移情形，採用補強梁方式承擔予以補正，則系爭建物
    於88年11月建竣及仿89年1月5日辦妥所有權登記時（見原審
    卷(一)第4頁起訴狀被上訴人陳述及第103至111頁建物登記謄
    本），可認系爭建物斯時並無影響結構安全、耐震度不足等
    瑕疵，另就被上訴人所指建物之裂紋，固據其提出照片為證
    （見原審卷(一)第293至301頁），惟被上訴人未能舉證證明屬
    此結構性裂紋，即不足據以為被上訴人主張之有利認定。是
    本件參酌系爭大樓歷經921、331等大地震均未受影響，應認
    系爭房屋尚不因就1E、2E柱位（即C1柱及C2a柱）之偏移致
    而有價值減損。
六、綜上所述，被上訴人主張既無法證明。從而，被上訴人依民
    法第495條第1項規定，請求上訴人給付因建物瑕疵造成折價
    之損失1,526萬5502元及起訴狀繕本送達翌日即90年10月4日
    起，至清償日止，按年息5%計算之利息（見本院卷(一)第17頁
    反面），不應准許。原審就上開金額判命上訴人給付，並為
    假執行之宣告，自有未洽。上訴意旨指摘原判決不當，求予
    廢棄改判，為有理由。自應由本院予以廢棄改判，如主文第
    2項所示。
七、本件事證已臻明確，兩造其餘主張陳述及其攻擊防禦方法，
    經審酌與本判決結果不生影響，爰不一一論述。
據上論結，本件上訴為有理由，依民事訴訟法第450條，第78條
，判決如主文。
中    華    民    國    99    年    11    月    4     日
                    民事第十九庭
                        審判長法  官  張  蘭
                              法  官  王漢章
                              法  官  黃莉雲
正本係照原本作成。
如不服本判決，應於收受送達後20日內向本院提出上訴書狀，其
未表明上訴理由者，應於提出上訴後20日內向本院補提理由書狀
（均須按他造當事人之人數附繕本）上訴時應提出委任律師或具
有律師資格之人之委任狀；委任有律師資格者，另應附具律師資
格證書及釋明委任人與受任人有民事訴訟法第466條之1第1項但
書或第2項（詳附註）所定關係之釋明文書影本。
中    華    民    國    99    年    11    月    5     日
                              書記官  魏汝萍
附註：
民事訴訟法第466條之1（第1項、第2項）：
對於第二審判決上訴，上訴人應委任律師為訴訟代理人。但上訴
人或其他法定代理人具有律師資格者，不在此限。
上訴人之配偶、三親等內之血親、二親等內之姻親，或上訴人為
法人、中央或地方機關時，其所屬專任人員具有律師資格並經法
院認為適當者，亦得為第三審訴訟代理人。

司法院資訊處製作；財團法人民間司法改革基金會備份。
